【裁判字號】    97,裁,530
【裁判日期】    970118
【裁判案由】    遺產稅
【裁判全文】
最  高  行  政  法  院  裁  定
                                     97年度裁字第00530號
上  訴  人  甲○○
            乙○○
            丙○○
            丁○
被 上訴 人  財政部臺北市國稅局
代  表  人  凌忠嫄
上列當事人間遺產稅事件，上訴人對於中華民國96年7月5日臺北
高等行政法院95年度訴字第3108號判決，提起上訴，本院裁定如
下：
    主  文
上訴駁回。
上訴審訴訟費用由上訴人負擔。
    理  由
一、按對於高等行政法院判決之上訴，非以其違背法令為理由，
    不得為之，行政訴訟法第242條定有明文。依同法第243條第
    1項規定，判決不適用法規或適用不當者，為違背法令；而
    判決有同條第2項所列各款情形之一者，為當然違背法令。
    是當事人對於高等行政法院判決上訴，如依行政訴訟法第24
    3條第1項規定，以高等行政法院判決有不適用法規或適用不
    當為理由時，其上訴狀或理由書應有具體之指摘，並揭示該
    法規之條項或其內容；若係成文法以外之法則，應揭示該法
    則之旨趣；倘為司法院解釋或本院之判例，則應揭示該判解
    之字號或其內容。如以行政訴訟法第243條第2項所列各款情
    形為理由時，其上訴狀或理由書，應揭示合於該條項各款之
    事實。上訴狀或理由書如未依此項方法表明者，即難認為已
    對高等行政法院判決之違背法令有具體之指摘，其上訴自難
    認為合法。
二、本件上訴人對於高等行政法院判決上訴，雖以該判決違背法
    令為由，惟核其上訴狀所載理由內容，無非仍執業經原審不
    採之前詞，進而主張略以：(一)被繼承人許明瞭死亡前對於訴
    外人李三和之未償債務新台幣(下同)18,662,799元部分：許
    明瞭因於民國76年間與李三和合資在臺北市○○區○○段3
    小段592地號土地興建集合住宅並掛名地主，因而於死亡前
    對於李三和尚負有未償債務確有其事，原審卻將上訴人所提
    證實許明瞭與李三和合資之重要資金支付流程，即被繼承人
    配偶(上訴人丁○)名義於78年10月9日及79年8月8日開立面
    額300,000元及4,350,000元給付李三和支票存根影本，另為
    解讀僅能證明丁○與李三和間有資金往來，而不採上訴人之
    主張，又未斟酌上開592地號土地上已有合法登記之建築物
    之事實，即是因有前述合資合作之因方有現在房屋與土地所
    有權人分屬不同人之非常態之果，是原審有違反一般經驗法
    則及理由不備之違法；原審未向債權人李三和或相關人求證
    ，亦未調閱本宗合作案第一次建物保全登記資料以證李建樹
    (李三和之子)等人登記比例確實與上訴人所言相符；茲再提
    出李三和之子李建樹(起造人之一)當時執行合作建案之建材
    進料所親筆簽收之單據新事證，證明李建樹有親自參與系爭
    合作建案，而當時工地主管陳沐田亦足證實上訴人主張上揭
    未償債務是確有其事，可傳上述人等證實。(二)農業用地扣除
    額部分：系爭土地雖屬三星鄉都市計畫土地，惟都市計畫公
    共設施未完竣，致系爭土地無法依計畫用途使用，被上訴人
    不事調查，逕以上訴人引用之免徵遺產稅法源適逢修法而不
    符，難令人信服。綜上，原審否准認列未償債務扣除額及農
    業用地扣除額，是屬不合，請予廢棄改判云云。經核上述理
    由，無非係就原審取捨證據、認定事實之職權行使，指摘其
    為不當或漏未斟酌重要資金支付流程致事實認定有誤，並就
    原審已論斷者，泛言未論斷而有理由不備，或就原審所為論
    斷，泛言其論斷違反經驗論理法則或矛盾，均尚難認已具體
    表明原審判決究竟有如何合於不適用法規、適用法規不當、
    或行政訴訟法第243條第2項所列各款之情形，經核即非對原
    審判決之如何違背法令已有具體之指摘。依首揭說明，應認
    其上訴為不合法。末查，本院為法律審，依行政訴訟法第25
    4條第1項之規定，除法律別有規定外，本院應以高等行政法
    院判決確定之事實為判決基礎，故在本院不得提出新證據。
    上訴人所提李三和之子李建樹當時執行合作建案之建材進料
    所親筆簽收之單據影本(本院證A)，均屬新證據，本院無從
    予以審酌，併予指明。
據上論結，本件上訴為不合法，依行政訴訟法第249條第1項前段
、第104條、民事訴訟法第95條、第78條、第85條第1項前段，裁
定如主文。
中    華    民    國    97    年    1     月    18    日
                    最高行政法院第三庭
                        審判長法官  黃  璽  君
                              法官  林  茂  權
                              法官  鄭  忠  仁
                              法官  黃  本  仁
                              法官  吳  東  都
以  上  正  本  證  明  與  原  本  無  異
中    華    民    國    97    年    1     月    18    日
                              書記官  王  福  瀛


司法院資訊處製作；財團法人民間司法改革基金會備份。
